臺灣高等法院臺南分院刑事判決　　　　　95年度上易字第67號
上　訴　人
即　被　告　甲○○
選任辯護人　蘇文奕律師
　　　　　　陳郁芬律師
上列上訴人因詐欺案件，不服臺灣臺南地方法院九十三年度易字
第八０二號中華民國九十四年十二月二十九日第一審判決（起訴
案號：臺灣臺南地方法院檢察署九十二年度偵續字第八一號），
提起上訴，本院判決如下：
    主  文
上訴駁回。
    事  實
一、甲○○係址設台南市○○路○段二十四號「台北華國巴黎攝
    影禮服」店（獨資商號）之負責人，明知該店因經營不善，
    財務狀況已週轉不靈，並自身經濟能力亦陷於困境，竟意圖
    為自己不法之所有，基於詐欺之犯意，於民國八十九年三月
    間，佯以邀請友人乙○○（原名歐聰榮）出資入股合夥經營
    「台北華國巴黎攝影禮服」店，並聲稱該店之總資本額為新
    台幣（下同）一千五百萬元，分為十股，每股一百五十萬元
    ，且同意乙○○以於八十八年間交予其投資外匯虧損之七十
    五萬元，轉為半股出資額，成為該店之股東，再由乙○○陸
    續出資至二百萬元，約定由乙○○取得該店三股之股份，致
    使乙○○陷於錯誤信以為真。乙○○依約先於八十九年十月
    十六日前，陸續出資計六十二萬五千元，並於八十九年十月
    間，雙方正式簽訂「八十九年九月十一日股權合約書」之書
    面契約，約定由乙○○分二期繳納股款，先期所繳納之一百
    三十七萬五千元（即七十五萬元加上六十二萬五千元），自
    簽約日起，取得該店二股之權利，後續股款六十二萬五千元
    ，暫定於九十年二月前繳付。乙○○再依約於九十年一月十
    四日前，陸續交付計六十六萬三千元予甲○○，湊足二百萬
    元，溢額部分（三萬八千元）則作為借款，並由甲○○簽發
    面額六十六萬三千元之本票一紙以為證明，且於九十年一月
    間，再由雙方簽訂「八十九年三月一日股權合約書」，承認
    乙○○擁有該店股份三股之權利，隨即將前開本票及先前之
    「八十九年九月十一日股權合約書」撕毀。迨於九十年二月
    間，乙○○前往上址「台北華國巴黎攝影禮服」店，發現經
    營者並非甲○○，進而向台南市政府工商管理課查詢之結果
    ，方知甲○○早已於八十九年八月十一日，以一百三十萬元
    （起訴書誤載為一百四十五萬元）之價格，將「台北華國巴
    黎攝影禮服」店讓渡予管瑞（現更名管亮宇）經營，至此始
    知受騙。
二、案經乙○○訴請台灣台南地方法院檢察署檢察官偵查起訴。
    理  由
壹、程序部分：
一、按目前學界通說認為刑事訴訟法有關證據禁止之規定，所規
    範者都是國家機關之違法行為，私人違法取證所取得之證據
    ，法律上既然未加以禁止，自不容擴張解釋，而限制私人違
    法取得之證據提出於法庭使用，所以容許私人違法取得之證
    據可以提供法庭使用。就以我國刑事訴訟法第一百五十六條
    第一項非任意性自白之禁止使用為例，該規定僅在拘束國家
    機關，並不能拘束私人，頂多拘束到私人受國家機關委託蒐
    證之情形，其責任亦歸國家，所以單純私人之違法取證亦不
    受規範，私人違法取證並無證據禁止使用之問題。又「刑事
    訴訟法上『證據排除原則』，係指將具有證據價值，或真實
    之證據因取得程序之違法，而予以排除之法則。而私人之錄
    音、錄影之行為所取得之證據，應受刑法第三百十五條之一
    與通訊保障及監察法之規範，私人違反此規範所取得之證據
    ，固應予排除。惟依通訊保障及監察法第二十九條第三款之
    規定「監察者為通訊之一方或已得通訊之一方事先同意，而
    非出於不法目的者，不罰」，通訊之一方非出於不法目的之
    錄音，所取得之證據，即無證據排除原則之適用。」；「告
    訴人就其與上訴人之父、兄、姐及被害人、鄒文榮之對話，
    暗中錄音，此與擅自盜錄他人間非公開之談話錄音涉有刑法
    第三百十五條之一之妨害秘密罪，尚屬有間，上開錄音既非
    違法取得，復與事實相符，自有證據能力」，最高法院分別
    著有九十二年度台上字第二六七七號、九十一年度台上字第
    三七一三號判決可資參照。本件告訴人所提出九十年二月二
    十二日下午，其與被告及案外人管瑞間在台南市○○路「南
    門庭院餐廳」談話之錄音（含譯文），核其錄音之目的不外
    係為保全證據之用，並無不法，且告訴人為錄音談話者之一
    ，亦無違通訊保障及監察法之規定，揆諸上開學說及實務見
    解，告訴人所提出之上開錄音（含譯文）自有證據能力，辯
    護人就此提出異議，尚屬無據。
二、證人、鑑定人依法應具結而未具結者，其證言或鑑定意見，
    不得作為證據，刑事訴訟法第一百五十八條之三定有明文。
    又於九十二年二月六日修正公布，並於同年九月一日施行之
    刑事訴訟法在訴訟程序方面作了大幅度之修正，其重點即為
    涉及證據之傳聞法則、其例外、交互詰問運作方式與共同被
    告之調查證據或辯論程序之分離、調查共同被告時，證人程
    序之準用等重大變革。而立法者為因應此一變革，乃於刑事
    訴訟法施行法訂定第七條之三，以為已繫屬各級法院之刑事
    案件，其審理跨越新舊刑事訴訟程序法領域時，應如何適用
    訴訟法之問題之過渡規定。該條明定：「中華民國九十二年
    一月十四日修正通過之刑事訴訟法施行前，已繫屬於各級法
    院之案件，其以後之訴訟程序，應依修正刑事訴訟法終結之
    。但修正刑事訴訟法施行前依法定程序進行之訴訟程序，其
    效力不受影響」。所謂依法定程序進行之訴訟程序「效力不
    受影響」，其立法理由謂：「……但為避免程序之勞費，本
    諸舊程序用舊法，新程序始用新法之一般法則，各級法院於
    修正之刑事訴訟法施行前，已依法踐行之訴訟程序（包含相
    關證據法則之適用），其效力不受影響。故而，對於提起上
    訴之案件，於修正刑事訴訟法施行前，原審法院就可得為證
    據之證據，已依法定程序調查者，其效力亦不受影響，……
    」是該條所稱「依法定程序進行之訴訟程序」，當指各級法
    院審理已繫屬之案件適用修正前之訴訟程序而言，自不包含
    警詢及偵查中之調查程序在內。本件告訴人歐貫輝於九十二
    年九月一日前在檢察官偵查中以告訴人身分所為之供述，依
    該時之法律既不得命其具結，所為之證述，對本件被告本有
    證據能力。再依九十二年一月十四日修正通過之刑事訴訟法
    施行前，已繫屬於各級法院之案件，其以後之訴訟程序，應
    依修正刑事訴訟法終結之。但修正刑事訴訟法施行前依法定
    程序進行之訴訟程序，其效力不受影響」，且告訴人之告訴
    已有刑法第一百六十九條已有誣告罪之刑事制裁作為擔保，
    是告訴人歐貫輝上開檢察官偵查中以告訴人身分所為供述，
    對被告有證據能力，得為本案證據。
三、按被告以外之人於審判外之陳述，雖不符刑事訴訟法第一百
    五十九條之一至第一百五十九條之四之規定，而經當事人於
　　審判程序同意作為證據，法院審酌該言詞陳述　或書面陳述
    作成時之情況，認為適當者，亦得為證據。當事人、代理人
    或辯護人於法院調查證據時，知有第一百五十九條第一項不
    得為證據之情形，而未於言詞辯論終結前聲明異議者，視為
    有前項之同意，刑事訴訟法第一百五十九條之五定有明文。
    查本件檢察官所舉所有書面及言詞陳述之證據能力，除前述
    告訴人所提出之錄音外，餘經本院於審理時提示被告及其辯
    護人均表示同意列為證據，且迄於言詞辯論終結前亦未聲明
    異議，可認為同意作為證據，本院審酌該等供述證據之取得
    過程並無瑕疵，與本案待證事實間復具有相當之關聯性，以
    之為本案證據尚無不當，自得採為證據，先予敘明。
貳、實體部分：
一、訊據被告固坦認係址設台南市○○路○段二十四號「台北華
    國巴黎攝影禮服」店之負責人，而於八十九年八月十一日，
    以一百三十萬元之價格，將「台北華國巴黎攝影禮服」店讓
    渡予管瑞經營，復於八十九年三月間，曾邀告訴人乙○○出
    資入股合夥經營該店，並稱該店之總資本額為一千五百萬元
    ，分為十股，每股一百五十萬元，並同意告訴人乙○○以於
    八十八年間交予其投資外匯虧損之七十五萬元轉為出資額，
    再由告訴人乙○○補足一百二十五萬元，計出資二百萬元後
    ，約定讓渡告訴人乙○○該店三股之股份，且分別簽訂【八
    十九年三月一日股權合約書】及【八十九年九月十一日股權
    合約書】，又告訴人乙○○確於八十九年八月三十一日、十
    月十一日、十月十六日、十二月十八日，分別匯款十五萬元
    、二十萬元、十八萬元、五萬元，合計五十八萬元予被告等
    事實不諱。惟矢口否有何詐欺犯行，辯稱：乙○○於八十八
    年間，曾交予伊七十五萬元資金投資外匯，因操作外匯之人
    後來跑掉，並將該款項拿走，伊就邀乙○○入股，雙方於八
    十九年三月間簽訂第一份合約書，但乙○○並未依約履行，
    伊認為該份合約並未生效，而變成借貸關係，復於八十九年
    九月間，乙○○自己又書立第二份合約書，但伊向乙○○表
    示該店已經轉讓給管瑞，乙○○得知後，就當場撕掉第二份
    合約書，沒想到乙○○將該紙合約書粘起來。又這段期間伊
    曾陸續向乙○○借款，並非乙○○投資該店，而伊向乙○○
    借款，有時會寫借據，但以簽發本票為主，事後還錢給乙○
    ○時，就將借據或本票撕掉，且如果是投資，就不必簽發本
    票，故伊所簽發面額六十六萬三千元之本票係「借款」，如
    果是入股金的話，根本不需要開立本票，繼九十一年一月十
    四日，乙○○係交付「借款」六十五萬元，本票上所記載六
    十六萬三千元係包括月息二分計算之利息在內，並該合約書
    的日期並無倒填，因為日期是乙○○自己繕打的，不可能會
    有倒填的情事發生云云。被告之辯護人則為被告辯稱：從這
    二份股權合約書記載形式，全部文字都是用電腦打字，完全
    沒有手寫的狀況，告訴人也承認，這二份股權合約書是他繕
    打，既然是他繕打，怎會存在日期倒填的問題，這二份股權
    合約書都有約定合約簽訂之前，這個公司是屬於被告全數所
    有，如同告訴人所主張第一次簽立合約書是在八十九年十月
    份，告訴人又怎能夠一再主張從八十九年三月以後他就已經
    是股東，三月以後他就可以分紅，可以印證電腦繕打合約書
    上面的日期，確實股權合約書簽訂的日期，又告訴人在偵查
    程序有關入股金的交付，已經做過很多次的陳述，與他在原
    審詰問及詰問之後提出的交付資金一覽表不相符合，從告訴
    人前後不一的供述，告訴人主張已經交付二百萬元的入股金
    不可採，除了其中五十八萬元有經匯款外，其餘都是告訴人
    提領現金的紀錄，這不能證明告訴人確實有將這些錢交付給
    被告云云。
二、經查：
  (一)被告係址設台南市○○路○段二十四號「台北華國巴黎攝影
    禮服」店之負責人，而於八十九年八月十一日，以一百三十
    萬元之價格，將「台北華國巴黎攝影禮服」店讓渡予管瑞經
    營，復於八十九年三月間，曾邀告訴人乙○○出資入股合夥
    經營該店，並稱該店之總資本額為一千五百萬元，分為十股
    ，每股一百五十萬元，並同意告訴人乙○○以於八十八年間
    交予其投資外匯虧損之七十五萬元轉為出資額，再由告訴人
    乙○○補足一百二十五萬元，計出資二百萬元後，約定讓渡
    告訴人乙○○該店三股之股份，且分別簽訂「八十九年三月
    一日股權合約書」及「八十九年九月十一日股權合約書」等
    事實，業據被告偵查及原審審理時供承不諱，核與證人即告
    訴人乙○○於原審審理時證述之情節大致相符，並經證人管
    瑞於偵查時證述屬實，且有「台北華國巴黎攝影禮服」之台
    南市政府營利事業登記證二紙、台南市政府八十九年八月十
    一日南市建商課字第089007589號函、讓渡書、合約書及相
    關資料（見九十年度發查字第四五五號卷第六四至七三頁）
    、台南市政府建設局九十年四月十九日九十南建局商字第０
    一六六一號函暨所附該行號最近三次辦理營利事業變更登記
    負責人身分證影本及讓渡書影本（見九十年度發查字第四五
    五號卷第七六至八三頁）、「八十九年九月十一日股權合約
    書」、「八十九年三月一日股權合約書」各一份（見九十年
    發查字第四五五號卷第七至十頁）等附卷可稽，是上開事實
    ，自堪信屬實。
  (二)觀諸被告與告訴人所簽訂之「八十九年九月十一日股權合約
    書」，第一條約定「乙方（告訴人）繳納股金新台幣二百萬
    元整予甲方（被告），由甲方讓渡公司股份參股，享有股東
    相關權益，並依以上所述執行辦理」、第二條約定「乙方股
    金繳納分為二期，先期『已繳款新台幣一百三十七萬五千元
    整』，自簽約日起由甲方讓渡公司股份二股並正式享有相關
    股東權益，後續股金新台幣六十二萬五千元整，暫訂民國九
    十年二月繳款，繳齊股金新台幣二百萬元整予甲方後，依本
    合約『再行重新簽訂』並據以執行辦理」，並經被告及告訴
    人在該合約書上簽名、捺指印，有「八十九年九月十一日股
    權合約書」影本一份在卷可按。據此，足認被告於簽訂該合
    約書時，確已收取告訴人計一百三十七萬五千元之股款，否
    則被告要不至於在該股權合約書上簽名並捺指印，以為確認
    。又觀諸被告與告訴人所簽訂之「八十九年三月一日股權合
    約書」，第一條約定「乙方（告訴人）繳納股金新台幣二百
    萬元予甲方（被告），由甲方讓渡公司股份參股，享有股東
    相關權益，並依以上所述執行辦理」，足認雙方於簽訂該「
    八十九年三月一日股東合約書」時，告訴人已繳足二百萬元
    之股款。而該「八十九年三月一日股權合約書」上，雖記載
    日期為八十九年三月一日，然經核「八十九年九月十一日股
    權合約書」與「八十九年三月一日股權合約書」之內容，二
    者間具有前後連貫性，此觀「八十九年九月十一日股權合約
    書」第二條約定「乙方股金繳納分為二期，先期『已繳款新
    台幣一百三十七萬五千元整』，自簽約日起由甲方讓渡公司
    股份二股並正式享有相關股東權益，後續股金新台幣六十二
    萬五千元整，暫訂民國九十年二月繳款，繳齊股金新台幣二
    百萬元整予甲方後，依本合約『再行重新簽訂』並據以執行
    辦理」即明。亦即該「八十九年三月一日股權合約書」係承
    接「八十九年九月十一日股權合約書」第二條約定而來，即
    該「八十九年三月一日股權合約書」係於「八十九年九月十
    一日股權合約書」簽訂後始行簽立，而非於八十九年三月一
    日即已簽立甚明。至該「八十九年九月十一日股權合約書」
    曾雖遭撕毀，嗣經告訴人自行粘合，固為告訴人所自承。然
    據證人即告訴人乙○○於原審審理時證稱：「（你為何要撕
    掉第一份契約？）因為我們簽了新的契約，舊的契約就要撕
    掉，包括被告開的本票也一起撕掉，撕掉的時間是九十年一
    月十四日」、「（你的第二份契約為何書寫日期為八十九年
    三月一日，比第一份契約更早？）因被告跟我說我們口頭協
    議在八十九年三月份，所以以八十九年三月份來做約定，實
    際上我們是在九十年一月十四日簽的，可以讓我回溯到八十
    九年三月，讓我享有股東的權益」等語。準此以觀，告訴人
    與被告於簽訂「八十九年九月十一日股權合約書」後，嗣告
    訴人已依約履行繳足二百萬元股款，而於九十年一月間，依
    上開「八十九年九月十一日股權合約書」第二條約定，再行
    簽訂「八十九年三月一日股權合約書」時，因告訴人認雙方
    於八十九年三月間已有協議，因而於「八十九年三月一日股
    權合約書」上倒填日期為『八十九年三月一日』即取得股東
    權益，並因認已另行簽訂「八十九年三月一日股權合約書」
    ，始將「八十九年九月十一日股權合約書」及用以證明被告
    確有收取股款之本票，均加以撕毀，是證人即告訴人乙○○
    所述上情，尚與一般社會常情相符，堪予採信。又告訴人與
    被告既已再行簽訂「八十九年三月一日股權合約書」，則告
    訴人將此前所簽訂之「八十九年九月十一日股權合約書」予
    以撕毀，僅不過表示渠等嗣應依新簽訂之「八十九年三月一
    日股權合約書」履行而已，並無礙於該契約之有效成立，更
    不表示該契約已經兩造協議解除，蓋渠等間所為股權讓渡之
    協議僅屬一般諾成契約，法律並無規定必須以書面為之，訂
    立書面之目的不外係為將來證明之用，縱曾經告訴人撕毀，
    然告訴人復將之粘合以供證明之用，其證明力自不因此而減
    損。從而，被告辯稱：伊雖與乙○○簽訂股權合約書，但乙
    ○○並未依約履行，該合約並未生效，而變成借貸關係，是
    本件係借款而非投資款云云，暨被告之辯護人辯稱：「八十
    九年九月十一日股權合約書」既已遭撕毀，顯然兩造已合意
    該合約書失其效力，何能據之認定告訴人於簽訂該紙合約時
    業已繳交一百三十七萬五千元之入股金云云，均無可取。又
    前揭「八十九年三月一日股權合約書」之實際簽訂日期為九
    十年一月十四日，之所以倒填日期之緣由乃係因被告曾與告
    訴人口頭協議回溯自八十九年三月份起，讓告訴人享有股東
    權益，有如前述。可見合約書是否倒填日期，與該合約書是
    否係告訴人自行繕打無關，被告及其辯護人辯稱：合約書是
    告訴人自己繕打的，不可能會有倒填的情事發生云云，亦無
    可採信。
  (三)據證人即告訴人乙○○於原審審理時證稱：「與被告是中正
    預校之同學」、「有投入資金經營婚紗店，但無實際參與過
    」、「八十九年三月投入七十五萬元，那是口頭約定，七十
    五萬元是之前轉投資改為換成股金入股。第二次是在八十九
    年十月份那時有簽訂一份入股協議書，我陸續給他六十二萬
    五千元。第三次在九十年一月的時候，也是六十二萬五千元
    加上三萬八千元的借貸金，總共二百零三萬八千元」、「第
    一次訂立協議書的內容，是先入二股，再九十年一月的時候
    補足到二百萬元變成三股，剛開始入股時每股一百五十萬元
    」、「（既然每股是一百五十萬元，你補足變成三股，為什
    麼只要繳足二百萬元？）我們在簽訂協議書時協定的」、「
    簽訂協議書時有簽訂書面，時間就是我提供資料裡面有寫日
    期」、「第一次協議書是八十九年九月十一日，這是第一份
    。八十九年三月一日是第二份，但實察日期是九十年一月十
    四日」、「八十九年三月份是口頭協議，這份契約（八十九
    年九月十一日）是我先打好的，實際上簽約的日期跟八十九
    年九月十一日有差幾天，但是是在這天之後簽的」、「（你
    的第二份契約為何書寫日期為八十九年三月一日，比第一份
    契約更早？）因被告跟我說我們口頭協議在八十九年三月份
    ，所以以八十九年三月份來做約定，實際上我們是在九十年
    一月十四日簽的，可以讓我回溯到八十九年三月，讓我享有
    股東的權益」、「第二份契約（八十九年三月一日）是原稿
    ，已經送到法院了，第一份契約（八十九年九月十一日）那
    份有撕掉過，但是我把它重新粘好後送到地檢署當證據」、
    「（你為何要撕掉第一份契約？）因為我們簽了新的契約，
    舊的契約就要撕掉，包括被告開的本票也一起撕掉，撕掉的
    時間是九十年一月十四日」、「（你匯錢或交付金錢給被告
    ，有無任何憑證？）匯款都有匯款證明，現金提領的部份有
    存簿的資料」、「我每次匯錢給被告，被告每次都有簽本票
    或支票給我」、「（你既然是要當入股金之用，為何被告要
    簽支票或本票給你？）因為我匯錢給他，但還沒有簽合約書
    ，所以當作他有收到錢的證明用」、「（收受支票有無提示
    付款？）我沒有去提示過，在我們簽第二份合約書時，就把
    支票撕掉了」、「（他給你的支票或本票總共多少錢？）我
    給他錢的時候，他就開一張票給我，等下次我再給他錢時，
    他又開另外一張票給我，之前的那張票，我們就撕毀掉，總
    共他開了多少票給我，我也不記得」、「（甲○○在你付款
    的過程中，有無給你紅利？）有。他是開支票的方式給我，
    在八十九年三月份到八月份有給我二次紅利，二次紅利分別
    多少錢我已經不記得要看帳冊資料」、「（你到底領了多少
    紅利？）在三月份的時候，最後一筆半股股份款是一萬二千
    四百五十二元，四月份是一萬零五百七十一元，每個月的紅
    利就是記載在帳戶的最後一筆，我當時在台北當兵，所以我
    就分二個月或三個月領一次，總共領二次」、「帳冊是甲○
    ○給我的，是我跟被告說要看，他才拿給我看，印象中我看
    過二次，八十九年五、六月一次，八、九月一次，我有把它
    影印下來」、「九十年一月十四日簽第二份合約時，我有向
    被告要帳冊，但被告一直推託不給我看，而且那時我在台北
    準備要調差，工作上很忙，所以就沒有在管這件事情」、「
    （在你匯錢給被告時，你有無另外匯錢給他當作借款？）有
    一次，好像是十五萬元，但是因為有點久，我要看匯款明細
    才能確定」、「是高雄市農會存摺記載八十九年五月八日十
    五萬元的這一筆就是我借貸的，只有這一筆」、「借款給被
    告有約定利息，是月息一分」、「該筆借款被告有還我，他
    開支票還我，詳細多少錢我忘記了，要看存摺才知道」、「
    （你的餘款和被告簽的本票數目為何不符？）有三萬八千元
    是借貸的，其餘是補足尾款到二百萬元」、「這筆也是借款
    ，我跟被告之間的借貸應該有二次」、「（你借款和入股金
    為何不分開簽本票，為何要簽在同一張？）因為我只是要證
    明我有交這麼多錢給他，我沒有想到要簽二張」、「股金部
    分是六十二萬五千元，三萬八千元是借款」、「（你收到甲
    ○○簽的本票的用途，如何分辨他是借款或入股金？）之前
    借款只有一次，有約定二個月要還錢，他也有還了」、「在
    九十年二月份的時候，我跟我太太要去那邊拍婚紗照時才知
    道已經頂讓給別人」、「（你知道婚紗店已經頂讓別人後，
    你如何處理？）我先找管瑞談，後來我再找甲○○及管瑞一
    起去一間咖啡店談，後來我又自己去台南市的工商管理處查
    ，才知道已經辦理轉讓」、「八十九年九月十一日的合約書
    簽約的實際日期與契約書記載的，差五、六天左右，且該合
    約書是我打字的」、「該合約書上，我的部分是我簽名、蓋
    章，他的部分是他自己簽名、蓋章」、「（根據這份合約書
    第四條約定，合約簽訂前公司屬甲方甲○○所有，所以在八
    十九年九月十一日簽約前，你對這家婚紗公司應該沒有任何
    股東權利？）事實上應該有半股的股東權利」、「（借款利
    息多少？）五十萬元那次，二個月後還五十二萬元，月息是
    一分」、「（你在偵查中所提出的入股資金一覽表，所記載
    的利息是月息二分，究竟是一分或是二分？）二分才是實在
    的」、「（借款時被告有開支票還給你，借款加上利息是開
    在一張支票還是二張支票給你？）開在一張支票」、「（你
    剛剛說六十六萬三千元的本票其中三萬八千元是借款，為何
    這一次利息沒有開在同一張？）三萬八千元這筆沒有算利息
    」、「（你剛才證述匯款會要求被告簽發本票，是因為尚未
    簽合約要作為證明之用，這樣的話，為何你們在八十九年九
    月份已經簽約了，在九十年一月十四日還要簽本票？）因為
    八十九年九月份簽完合約之後，還需要補足尾款六十二萬五
    千元，我之後還有陸續給錢，所以還需要證明用」、「（你
    剛回答說九十年一月十四日有簽約，為何這天還簽本票？）
    簽約日期應該是比九十年一月十四日這天還要晚幾天，因為
    我記得是收了本票以後，晚了幾天才簽合約」、「（本票記
    載到期日就表示那天要兌現，你剛剛回答說本票是簽約之前
    的證明之用，為何六十六萬三千元的那張本票上面要記載到
    期日是九十年二月一日？）因為在合約書裡面有清楚的記載
    九十年二月一日要繳足入股金到二百萬元，所以記載到期日
    為九十年二月一日」、「（你剛才有回答檢察官說你在八十
    九年三月一直到八十九年九月，你總共付了六十二萬五千元
    的入股金，但是根據你在偵查中所提出的現金交付一覽表及
    資金交付一欄表，你是否只付了十五萬元？）我還要看書面
    資料」、「（你是否只付了十五萬元？）帳冊看起來是這樣
    沒錯」、「（根據這二份資料，你從八十九年九月到九十年
    一月，你是匯款了八十七萬五千元，交付現金二十六萬八千
    元，也不是六十二萬五千元，對不對？）對」、「（你剛剛
    有回答說被告有付給你二次的紅利，是開票給你的，請問被
    告是開哪家銀行的票？）我只記得有花旗的」、「（根據你
    在九十三年九月二日偵訊時，你有回答你記得其中一家是華
    南銀行，所以二張支票一張是花旗，一張是華南，對不對？
    ）對」、「（剛才辯護人所提示的資料八十九年九月十一日
    以後，你匯給甲○○是八十七萬五千元，為何跟你第二份合
    約書尾款六十二萬五千元不相符？）八十七萬五千元有一部
    分是屬於九月份簽約那部分」、「八十九年十月十一日、十
    一月十六日這二筆錢共三十八萬元，應該是屬於一百三十七
    萬五千元的一部分，其餘的才是六十二萬五千元」、「（根
    據你在聲請再議狀的記載，內容裡面合約書二份，其中一份
    日期為八十九年九月十一日的建檔日期為八十九年九月十四
    日，八十九年三月一日那份的建檔日期為八十九年十月三十
    一日，並提出電腦磁片作為證明，你所提出的電腦磁片是否
    為虛偽不實在，對不對？）檔案建檔是沒有錯，我建檔之後
    ，再把它列印出來在十月份後再簽署」等語，並證稱：「（
    二百萬元資金的構成？）在八十九年三月份之前，用炒作外
    匯的七十五萬元，轉投資入股半股，在八十九年十月份交付
    六十二萬五千元，在九十年一月份要付六十六萬三千元」、
    「（六十二萬五千元的證明？）八十九年八月三十一日給十
    五萬元，八十九年十月份給二十萬元，這是匯款的部分，其
    餘二十七萬五千元全部都是現金」、「（這些現金都是在何
    時給付？）在八十九年十月十一日之前付款，我有現金提領
    證明，這可以從存摺裡面看出」、「（《提示存摺》請指出
    你何時領多少錢交付給被告？）八十九年十月十五日在郵局
    存摺裡有提領十萬元，其他整理後才陳報」等語（見原審卷
    七六至八七頁）。綜據證人即告訴人乙○○上開證述，其指
    稱於八十九年十月間，雙方正式簽訂「八十九年九月十一日
    股權合約書」之書面契約，約定由告訴人分二期繳納股款，
    先期所繳納之一百三十七萬五千元（即七十五萬元加上六十
    二萬五千元），自簽約日起，取得該店二股之權利，後續股
    款六十二萬五千元，暫定於九十年二月前繳付，其再依約於
    九十年一月十四日前，陸續交付上開餘款湊足二百萬元，暨
    於九十年一月間雙方簽訂「八十九年三月一日股權合約書」
    等有關投資攝影禮服店之主要情節，與其歷次偵查中所述大
    致相符，雖其就有關交付入股金予被告之金額及付款方式之
    供述，與偵查中所述有所出入，然告訴人與被告間金錢往來
    關係複雜，有投資合作炒作外匯、投資入股攝影禮服公司及
    單純之借貸關係，付款方式包括匯款及現金給付，期間長達
    年餘，衡諸告訴人並非公司行號，並無帳冊、傳票可資查考
    ，其僅依憑存摺記載而為上開有關交付入股金予被告之金額
    及付款方式之供述，自難免與其在偵查中所述有所出入，被
    告之辯護人執此指摘上開告訴人供述不實，自非可取。
  (四)又告訴人乙○○確自其所有高雄海軍官校郵局帳戶，於八十
    九年八月三十一日匯款十萬元、五萬元、於八十九年十月十
    一日匯款十萬元、十萬元、於八十九年十月十六日匯款十萬
    元、八萬元等款項，至被告所有華南銀行及花旗銀行之帳戶
    ，且於八十九年十月十五日自高雄海軍官校郵局提領現金九
    萬五千元，而將之交付被告，即於八十九年十月十六日前，
    共計交付被告六十二萬五千元。又於八十九年十一月十三日
    自高雄市農會及高雄海軍官校郵局提領現金計四十四萬五千
    元，將該款項交付被告，並於八十九年十二月十八日自上開
    郵局帳戶匯款五萬元至被告花旗銀行帳戶，且於八十九年十
    二月二十四日自台新銀行以信用卡預借現金六萬元、於九十
    年一月五日自郵局提領現金五萬元、於九十年一月八日自農
    會提領現金五萬八千元，而將共十六萬八千元（原判決誤載
    為十九萬元）現金交予被告，即於九十年一月前，總計交付
    被告六十六萬三千元。此有「各階段資金交付一覽表」、告
    訴人所有高雄海軍官校郵局之郵政存簿儲金簿歷史交易明細
    表、高雄市農會左營分部活期性存款存摺、台新銀行生活信
    用卡預借現金明細（見原審卷第一二三至一三五頁）、華南
    銀行九十三年九月二十二日華南存字第930417號函暨所附存
    款往來明細表（見九十二度偵續字第八一號卷第二一五頁）
    、美商花旗銀行台南分行九十三年九月十日（九十三）政查
    字第四一三○號函暨所附往來明細資料一份（見九十二度偵
    續字第八一號卷第二０二頁）等在卷可查。且據被告於九十
    一年十月十六日檢察官訊問時供稱：「（你總共收他多少錢
    ？他講的那些次序對嗎？三次給付？總共二百萬這些股權合
    約書是不是你簽的？應該沒錯吧？）報告檢察官，我要跟檢
    察官澄清一下，總共簽二次合約書，他剛才講的，第一次這
    個是我們的一個前提，就是說當時我們就做這個要求，他說
    他想……。（我先問你二百萬有沒有收到？只問你二百萬有
    沒有收到啦？你對他所提出的數額還有交付給你的數額有沒
    有意見啦？哪裡有意見？）二百萬不是這個股權合約的部分
    。有意見，就是說第一個他講七十五萬是投資，那個是我們
    去投資外匯，就是投資在別人身上那個……。（你還是沒有
    聽懂我的意思，我並沒有說他交付你是什麼原因，檢察官先
    沒有問你，這二百萬你確實是不是有拿到，他分好幾次給你
    ，是不是確實有拿到這二百萬？）他有匯給我的，總額是多
    少因為時隔這麼久，我也沒有……。（告訴人所講總共二百
    萬金額部分，有沒有意見？）他有提出來的事實上有這個匯
    入的證明的話，那當然是沒有疑議，可是這個錢的用途，我
    們只是借貸關係，不是說他所謂的什麼入股的關係，如果是
    入股的關係，他剛剛也有講到，歐先生自己也有講到，我都
    有簽本票給他，那我如果是入股的話，我怎麼可能說我又簽
    普通合約書又簽本票給他。（你現在對告訴人提出來那些數
    額有沒有意見啦，只是這個原因，你的意思是說你是跟他借
    錢就對了？）對，陸陸續續我有還他，還他就本票就撕掉了
    。」等語（參照本院卷第一九二、一九三頁勘驗筆錄），亦
    足見被告確有自告訴人處陸續收受計一百二十五萬元（另七
    十五萬元係以告訴人此前投資合作炒作外匯之款項抵充）款
    項無疑。
  (五)依告訴人所提出九十年二月二十二日下午，其與被告及管瑞
    在台南市○○路「南門庭院餐廳」間談話之錄音譯文：「（
    甲○○）……【你今天二百萬，你不願】，我的付出何止二
    百萬，我今天為什麼跟管瑞用這件事，今天如果以投資股東
    單就華國巴黎這件事，『我們兩個是投資合夥人』，照道理
    講你也要出人力，不是只有我出人力，我也跟你承認過，這
    段時間放手給管瑞負責，第一、景氣不景氣，再加上信賴度
    的問題，種種問題造成現在的負債，從頭到尾，今天不是只
    是九月到一月，我重申一次，不是只有九月到一月」、「（
    甲○○）我要你出的錢，都已納入股金扣掉了，不是嗎？不
    是嗎？」、「（乙○○）等一下跟你算，那些股金都算，你
    還欠我三萬多，『三萬八』那這筆如何處理」、「這我知道
    ，『我欠你三萬八』，不錯，今天你跟我算到夠，『三萬八
    我會還你』，相對的公司的事情，現在碰到這種狀況要怎樣
    處理……今天『我們合資做生意』公司賠錢你不願共同付出
    就算了，還這樣給我惡意中傷，還私底下去找管瑞幹什麼」
    、「（甲○○）……『今天不是借據，我今天不是跟你借錢
    』，你要知道這個關係，我們今天講一個法律常識，還是講
    一個常識也好，今天我不是跟你借錢這是負債呢！要談也是
    談公司，公司要怎麼解決的問題，公司遇到問題要怎麼解決
    的問題……」、「（甲○○）……今天該賠多少錢，我們按
    股份金分配完之後，今天沒關係，整個店看盤多少錢，都有
    資料在，今天不是盤多少錢，今天是他墊了多少錢都有資料
    在，就是你跟他，我不知他有沒有給你看，就是當初我跟他
    有立一個多少錢的契約，今天那個多少錢的契約，就是我們
    店賠的數目，沒關係，我講簡單的一點，今天來講，怎麼講
    證據，呈堂證供，我可以把證據都拿出來，公司賠多少錢，
    我們按比例分配，公司你今天要結束，你要先經過我的同意
    ，好，我沒意見，你說要盤來解決債務，公司遇到債務兩種
    方式而已，到哪都一樣，盤人而已，典讓金我們按股份來分
    配，但在這之前要先解決之前公司所遺留下來的債，如解決
    的夠，剩下的典讓金我們按股份來分配……」等語，有錄音
    光碟一片及錄音譯文一份在卷可考（見原審卷第一四三至一
    五七頁），並經本院於準備程序勘驗無訛，有堪驗筆錄在卷
    可稽（本院卷第七十二頁），被告空言指稱該錄音紀錄乃係
    經過擷取，譯文亦屬斷章取義云云，均無可取。又被告辯稱
    渠等談話內容實係「二百萬元你不願（繳）」云云，核與本
    院勘驗結果不符，亦無可取。綜觀上開被告與告訴人之談話
    內容，可知告訴人係因得知被告私下將「台北華國巴黎攝影
    禮服」店盤讓予管瑞，遭告訴人質問後，對告訴人之質問提
    出辯解，並要求告訴人負擔虧損，且被告於言談中亦不否認
    告訴人係該攝影禮服店之「投資合夥人」。乃被告就此仍辯
    稱渠等上開談話，係因告訴人已透過被告欲向管瑞盤讓該攝
    影禮服店，並敲定價格為二百萬元，惟後來告訴人卻又反悔
    之故云云，要屬卸責之詞，不足採信。足見本件告訴人確曾
    與被告達成協議，由告訴人投資入股，成為「台北華國巴黎
    攝影禮服」之股東，被告辯稱僅向告訴人之借款云云，顯非
    實在。又依上開錄音紀錄，被告與告訴人談話間確已承認有
    積欠告訴人借款三萬八千元，是告訴人指稱稱：該面額六十
    六萬五千元之本票，其中六十二萬五千元係股款，其餘三萬
    八千元係借款等語，堪信屬實。況依社會常情，簽發本票之
    目的有多種，或以為債權之擔保、或以為收受款項之證明，
    是告訴人於交付被告股款時，先行要求被告簽發本票以為收
    取之證明，亦符合一般社會交易常情，是尚難僅以被告簽發
    本票交付告訴人收執，即認本件係借款而非入股金。從而，
    被告辯稱：伊所簽發面額六十六萬三千元之本票係借款，並
    係向乙○○借款六十五萬元，包括以月息二分計算利息在內
    ，總計六十六萬三千元，且如果是入股金的話，根本不需要
    開立本票云云，亦屬事後卸責之詞，無可採信。
  (六)另據被告於九十年五月十日偵查時供稱：「（提示告訴人所
    附卷的二份合約書，一份在八十九年三月一日、一份在八十
    九年九月十一日，這是你簽的名？）是」、「不是在九十年
    一月十四日簽的，是在八十九年三月一日簽的」、「（你在
    八十九年九月十一日的合約書，上有記載告訴人已拿一百三
    十七萬五千元給你，將再拿六十二萬五千元給你，你就讓渡
    『台北華國』三股給對方？）沒有，我請求調閱原本，且那
    是遊戲規則，告訴人先前借錢給我，然後他就要求我讓渡股
    權，我說好，但他始終沒拿錢給我，所以這家店是我的」、
    「（你何時向告訴人借錢、借多少？）在八十九年二月至八
    月陸續拿的，約借了四、五十萬元」、「（為何第一份合約
    書會是撕破粘貼？）是我們各撕各的……又我已表明我把店
    盤給管瑞，我沒權利，所以才把它們撕了」、「（這張本票
    是你簽的嗎？）是」、「（為何要簽這張本票給告訴人？）
    因我欠他錢」、「（你不是說他都沒拿錢給你嗎？）那都是
    之前拿給我的，是我向他借的錢，與股權無關，且我怎會又
    給他股權，又簽本票給他呢」云云（見九十年度發查字第四
    五五號卷第八七至八八頁反面），並於九十年五月三十日偵
    查時供稱：「（告訴人有紀錄你在八十九年八月二十二日已
    還五十二萬元現金，但你八十九年八月三十一日以後呢？）
    我後來有簽一張六十五萬元的本票給他，但當時不久我就拿
    六十五萬元現金給他，才會撕掉本票」、「（你有還他六十
    五萬元現金，有無銀行提領證明？）沒有，那是我向人家借
    的。我想起來了，我後來陸續向他借的錢，也曾陸續還他」
    、「（你剛才還說後來是一次還六十五萬元，但怎麼又有陸
    續還錢事實？）陸續還錢是之前的帳，我都有匯入他帳戶」
    、「（你目前有欠告訴人錢？）沒有」、「（除五十二萬元
    支票外，還有其他借款，是否有銀行提領證明？）沒有，但
    我有匯入他帳戶」、「（你陸續匯的錢，匯到郵局或銀行應
    有記憶？）我只匯一次」、「（你剛才不是說陸續有匯錢還
    告訴人，怎麼又變成一次？）我的確是匯一次，另外又拿六
    十五萬元現金給他」云云（九十年發查字第四五五號卷第九
    六、九七頁）；復於九十一年十月十六日偵查時供承：「（
    提示股權合約書上甲○○是你簽？）是我簽的」、「（股權
    合約書上也是寫「繳納股金」？）我對乙○○說週轉困難，
    才向他借錢，當時我確實有對他說要他入股，並有簽約，但
    他沒照合約走，我並不否認簽約要讓他入股，但因他不履行
    合約，才變成借貸關係，後來他自己寫第二份合約書，但我
    說已經讓給管瑞了，他就撕掉了，沒想到他又撿起來」、「
    （為何本票日期與第二份合約書日期為同一天？）第二份合
    約書上對日期並不是倒填的，九十年一月十四日撕毀的合約
    書是八十九年九月十一日那份」、「（為何日期沒倒填卻撕
    毀八十九年九月十一日那份，而八十九年三月一日那份的契
    約金額？）就是因為時間上有問題我才撕掉那份合約書」等
    語（見九十年度偵字第一二０三０號卷第四二至四四頁）；
    並於九十二年三月二十八日偵查時供稱：「（合約書上的一
    千五百萬元是否你告訴乙○○？）是的」、「我一千五百萬
    依當時陳良吉轉讓給我時，向我說的，我參考前手陳良吉之
    前給我的合約書，上面有寫一千五百萬元，我有投資陳良吉
    的佳緣公司幾百萬元」、「（你八十六年十月間以多少錢向
    陳良吉買佳緣公司？）我不記得了，之前是陸陸續續投資」
    、「（是否能提供真的帳冊？）不能，已經銷燬」等語（見
    九十年度偵字第一二０三０號卷第五八、五九頁）；於九十
    二年四月二十一日偵查時供稱：「第一份合約是約在八十九
    年三月時，我與告訴人簽了第一份合約，告訴人當時沒有給
    錢，所以會認為該份合約失效。八十九年九月時，我又與告
    訴人簽訂合約，告訴人也沒有再給我錢，當時我也跟告訴人
    說該店已經盤給管瑞，所以才會撕毀。我當時也有還告訴人
    六十萬元。這段期間有向告訴人陸陸續續借款，並不是投資
    。如果是投資，根本就不必簽訂本票。合約沒有倒填，日期
    也是告訴人打的，也不可能會有倒填的事發生」、「（簽第
    二份合約是否告知該店已經被轉讓？告訴人為何說不知道？
    ）有。我不清楚他為何不知道」、「（《提示九十年一月十
    四日本票》該錢是借款，還是入股金？為何要簽本票？有無
    借據？）是借款，我所有開給告訴人的本票都是借款。如果
    是入股金是不需要開立本票。有時會有寫借據，但是以本票
    為主」、「（告訴人有無去看過該簽約入股的公司？何時？
    ）有，八十九年八月之前有去過好幾次」、「（合約上一千
    五百萬何來？）是參考我與前前手陳良吉的簽訂的合約來的
    ，也是寫一千五百萬元。該份合約也已經不在了」、「（之
    前如何向告訴人借款？分幾次？如何交付？有無寫借據？）
    八十八年三月至八十九年三月之間，我是向告訴人借款作為
    婚紗的公司周轉。分數次，詳細數目不記得，都有簽訂本票
    ，只有幾筆有借據。大都是用匯款至我的帳戶，其他少部分
    是現金交付。這些借款每一筆都有寫本票」等語（見九十年
    度偵字第一二０三０號第七五至七七頁）；於九十三年三月
    三十一日偵查時辯稱：「（《提示錄音帶內容譯文》有何意
    見？）我們雙方有談過這件事情，當時告訴人希望我把這家
    店再盤回來，我才會跟他講這些話」、「（告訴人是否是你
    們公司的股東？）不是，因為告訴人原本表示要入股，後來
    股金沒有進來，告訴人知道那家店已經盤給管瑞之後，就找
    我和管瑞出來談」、「（當天的談話內容是否因為之前曾將
    告訴人的借款做為入股金，告訴人以股東的身份和你談該家
    店的經營權？）是。不過後來，告訴人的股金沒有順利進來
    ，該家店又因為經營不善，所以盤給管瑞」、「（如果告訴
    人是股東，為何將店盤讓出去之前，沒有先知會股東？）因
    為告訴人拿六十幾萬元是透過我拿給第三人「阿龍」炒作外
    匯，後來阿龍跑掉了，我損失也很重，我沒有必要為告訴人
    損失的金額負責任，當時我曾經跟他談過先以六十幾萬元作
    為入股金，後續的金額再慢慢進來，但是告訴人並沒有將股
    金匯入，所以他並沒有投資任何金額在這家店，我認為他並
    不是股東」、「（關於本票的部分呢？）那純粹是借貸的關
    係」、「（尚欠告訴人多少錢？）我每次跟他借款都有簽本
    票，只要還款之後，告訴人就把本票撕掉，而且從我的帳戶
    中也可以看出我的還款紀錄，另外有些部分我是用現金還的
    ，告訴人將已經撕掉的本票回頭來告我」、「第二份合約在
    八十九年十二月份告訴人就已經當場撕掉，這就可以證明告
    訴人也明白自己不是股東」等語（見九十二年度偵續字第八
    一號第九七、九八頁）；於九十三年九月二日偵查時辯稱：
    「（八十九年八月十一日已將店面盤讓予管瑞經營？）是」
    、「（何時告知告訴人此事？）就是簽第二份合約書的時候
    ，也就是八十九年九月份」、「（該店面既然於八十九年八
    月十一日即盤讓與管瑞經營，為何於八十九年九月十一日又
    與告訴人簽立股權合約書？）因為告訴人之前曾跟我說過要
    入股的事情，如果告訴人能夠將資金提出來，或許我可以回
    頭跟管瑞說，將這家店再盤回來，後來我覺這樣太複雜，所
    以就將這一份合約撕毀」、「（簽立該紙合約書當時，告訴
    人是否已經確實知悉該店已盤讓與管瑞？）是」、「（既然
    如此，為何告訴人於九十年二月二十二日下午在南門庭院與
    你談論有關該店之經營權問題？）當時是想要跟管瑞說，告
    訴人是我的股東，看能不能以比較低的價格，將該店盤回來
    」、「（如告訴人於八十九年九月十一日即得知該店已盤給
    管瑞，為何告訴人於八十九年十月十一日、八十九年十二月
    十八日、八十九年十一月十三日又陸續匯款至你帳戶？）從
    頭到尾，他匯款給我的金額，都是我跟他借的錢，跟這家店
    的經營無關」、「（如係借款，有無借據？）我都打借條，
    並且押本票給他」、「（借條是否有留著？）只是還款的話
    ，借條及本票就一定撕毀」、「（可否提供還款紀錄？）大
    部分都是現金給他，小部分有開支票，只有開支票的部分才
    會有紀錄」、「他（陳良吉）把這家店盤給我的時候，外面
    還有一百多萬元的債務，加上我實際上給他的金額，總共是
    二百萬元左右，加上這家店又重新裝潢，還有我之前入股的
    金額，詳細的數額我也忘記了，但是一千五百萬元是陳良吉
    告訴我的，在他一開始經營的時候的總資本額，事後是因為
    還要計算折舊的問題」、「（當初你總共入股多少錢？）一
    股是一百五十萬元，我前後入了兩股，所以是三百萬元」、
    「（公司市價僅值五百萬元，為何在股權讓渡書上以公司總
    資產一千五百萬元計算？）一千五百萬元是陳良吉當初跟我
    講的金額，我在合約書上也不是以一股一百五十萬元來計算
    」、「（為何你在美商花旗的支票在八十七年七月之後，因
    為金額不夠而被退票？）是。但是事後都有補」、「（從八
    十七年七月後，你的經濟狀況就開始不太好了？）因為我經
    營婚紗店，週轉金又不足，才會發生這樣的情形，所以最後
    才把這家店盤給管瑞經營」、「（在八十九年七月三十一日
    在華南銀行台南分行有一張四萬一千四百元的支票，就已經
    退票了？）是，因為我欠缺週轉金，只要碰到淡季，廠商來
    請款的時候，就會發生這樣的情況，有些退票是因為商業糾
    紛，而且華南銀行台南分行的支票帳戶是以婚紗禮服店的名
    義申請的」、「（你開始退補到退票到拒絕往來，總共金額
    是三百六十三萬八千五百二十一元，為何金額如此高？）因
    為經營婚紗店的成本本來就很高，我因為一時週轉不過來，
    才會不斷的借貸」、「（既然八十九年已經知道婚紗店的經
    營不太好，為何還要跟告訴人談入股的問題？）簡單的說，
    我想要把這家店做起來，而且這家店從我接手開始就是負債
    ，我跟告訴人談的時候，剛好是淡季，接著又是旺季，我想
    要把這家店做起來，而且談入股是告訴人主動跟我談的」、
    「（為何最後盤給管瑞的金額那麼低？）因為當時沒有週轉
    金，而且我又欠他廣告費，到最後真的是經營不下去了才會
    盤給管瑞，而且告訴人的資金如果真的有進來，我也不會經
    營不下去，何況經營不善股東本來就是應該要分擔風險」等
    語（見九十二年度偵續字第八一號卷第一二五至一二九頁）
    。此外，並有被告所有花旗銀行及華南銀行之法務部票據信
    用資訊連結作業查詢明細表一份在卷可參（見九十二年度偵
    續字第八一號卷第一一三至一一八頁）。依據被告上開供述
    ，顯然可見自八十七年七月間起，「台北華國巴黎攝影禮服
    」因經營不善，財務狀況已週轉不靈，且被告自身經濟能力
    亦陷於困境。
  (七)復被告於八十九年八月十一日，即將該店盤讓予管瑞經營，
    已無任何權利，則被告豈有可能僅因「告訴人之前曾跟我說
    過要入股的事情，如果告訴人能夠將資金提出來，或許我可
    以回頭跟管瑞說，將這家店再盤回來」，即在「八十九年九
    月十一日股權合約書」簽名、捺指印。又倘如被告所言，其
    於簽訂「八十九年九月十一日股權合約書」時，已告知告訴
    人該店已盤讓給管瑞之事，則告訴人及被告又何須在毫無意
    義之股權合約書上簽名，以確認雙方之權益。另被告陳稱已
    無積欠告訴人任何款項，然被告對於如何償還告訴人高達二
    百萬元款項之資金往來，並未提出任何證據以資核對，足見
    告訴人於九十年一月十四日前，陸續交付計六十六萬三千元
    予被告之款項，除其中三萬八千元部分屬借款外，其餘六十
    二萬五千元部分，確屬入股金而非借款。
  (八)至被告於原審調查時具狀辯稱：於九十年一月十四日所簽發
    面額六十六萬三千元之本票，係因借款而簽發，嗣於九十年
    一月底、二月初，向吳振中借款以償款該款項云云。並證人
    即被告之友人吳振中於原審審理時證稱：約於八十九年下半
    年度，被告有陸續向伊借過三次錢，總共三十幾萬元，又於
    九十年也有借一次，九十年一月那一次被告向伊借六十幾萬
    元，沒有算利息，那時伊有標到會，是在中間標到的，那是
    二萬元的會，共四十會，會頭叫「錦仔」，合會採內標，伊
    拿現金給被告，被告並無寫本票或借據給伊，事後被告有慢
    慢將錢還我，分很多次，是把錢拿到住處給伊，因為伊朋友
    到被告的婚紗店拍婚紗照，他都算的很便宜，所以才借錢給
    被告，並且沒有要利息等語。惟被告於九十一年二月十九日
    偵查時辯稱：「本票是他已撕掉再貼上的，我是拿現金六十
    六萬三千元到他家給他，他當場將本票撕掉，我就走了」、
    「（還錢的金錢來源？）向我爸爸及家人借的」云云（見九
    十年度偵字第一二０三０號卷第十五頁）。惟被告究係向其
    父親及家人借款，抑或向證人吳振中借款，以資清償該面額
    六十六萬三千元本票之借款，其前後供述不一、相互矛盾；
    且縱認證人吳振中確有借貸款項予被告，亦無法據以推認被
    告確有將之償還告訴人，是尚難僅憑被告上開前後不一之辯
    解，以為被告有利之認定。至於被告雖又辯稱其曾經簽發八
    十九年八月二十二日期，以華南商業銀行台南分行為付款人
    ，面額五十二萬元之支票乙紙交付告訴人，用以返還借款云
    云，惟被告於偵查中暨已辯稱：其返還告訴人之借款係以現
    金至被告家中交付被告，有如上述，則其簽發五十二萬元之
    支票予被告，縱屬實情，亦與借款無關。
  (九)再者，被告於八十九年八月十一日，係以一百三十萬元之價
    格，將「台北華國婚紗攝影禮服」店盤讓予管瑞經營，已如
    前述。且證人即「台北華國婚紗攝影禮服」前身「佳緣婚紗
    」之負責人陳良吉於偵查時證稱：伊約於八十六年十月間，
    將佳緣婚紗轉讓給甲○○及張淑雅（甲○○之前妻），由張
    淑雅為掛名負責人，當時佳緣婚紗市價約值一百萬元左右，
    而伊係以約八十萬元之代價，將該店盤讓給他們，當初係以
    張淑雅入股之金額將該店盤給她，沒有再收任何金額，並未
    與甲○○及張淑雅簽約，復伊向地下錢莊借的錢是自己處理
    掉的，並伊亦有處理當時參與投資其中二名股東投資的金額
    ，伊不知道甲○○所說由他負責處理的股東是指誰，而伊曾
    告知甲○○一千五百萬元是當時成立佳緣婚紗的費用等語（
    見九十年度偵字第一二０三０號卷第五八頁、九十二年度偵
    續字第八一號卷第一六三、一六四頁）。可知被告係以約八
    十萬元之代價，自證人陳良吉盤讓取得該攝影禮服店，復以
    一百三十萬元之代價，將該店盤讓予管瑞經營。而被告係實
    際經營該店之人，對於該店之實際價值應知之甚稔，是苟如
    被告係真心誠意邀請告訴人入股，理應以實值計算告訴人應
    為出資款項，則被告以其所謂參考前手即證人陳良吉所述之
    總投資額一千五百萬元為總資本額，並據以為每股一百五十
    萬元，邀請告訴人入股，而以告訴人出資二百萬元，約定取
    得該店三股之股份，已可見被告居心不良，有意訛詐告訴人
    。
  (十)綜據上述各情，被告明知「台北華國巴黎攝影禮服」因經營
    不善，財務狀況已週轉不靈，並自身經濟能力亦陷於困境，
    竟萌不法所有之意圖，佯以邀告訴人乙○○出資入股合夥經
    營「台北華國巴黎攝影禮服」店為由，復明知該店現值市價
    僅約一百多萬元，竟向告訴人佯稱該店之總資本額為一千五
    百萬元，分為十股，每股一百五十萬元，同意告訴人以於八
    十八年間交予其投資外匯虧損之七十五萬元，轉為半股出資
    額，再由告訴人陸續出資至二百萬元，約定讓渡告訴人該店
    三股之股份，致使告訴人陷於錯誤信以為真，依約自八十九
    年八月三十一起至九十一年一月間止，陸續給付股款計一百
    二十五萬，總計詐得二百萬元，而被告則早已於八十九年八
    月十一日，將該店盤讓予管瑞經營。是被告有不法所有意圖
    及詐欺之故意，自堪認定。本件事證明確，被告上開詐欺犯
    行，堪以認定，應予依法論科。
參、論罪科刑：
一、被告行為後，刑法及刑法施行法業於九十四年二月二日經總
    統修正公布，並於九十五年七月一日施行，參酌最高法院九
    十五年五月二十三日刑事庭第八次會議決議，新刑法第二條
    第一項規定，係規範行為後法律變更所生新舊法律比較適用
    準據法，於新刑法施行後，應適用新刑法第二條第一項規定
    ，為從舊從輕比較。另比較時應就罪刑有關之共犯、未遂犯
    、想像競合犯、牽連犯、連續犯、結合犯，以及累犯加重、
    自首減輕暨其他法定加減原因（如身分加減）與加減比例等
    一切情形，本於統一性及整體性原則，綜其全部罪刑結果，
    而為比較。經查：刑法第三百三十九條第一項詐欺取財罪，
    法定刑得科或併科銀元一千元以下罰金，而修正後刑法施行
    法增訂第一條之一：「中華民國九十四年一月七日刑法修正
    施行後，刑法分則編所定罰金之貨幣單位為新臺幣。九十四
    年一月七日刑法修正時，刑法分則編未修正之條文定有罰金
    者，自九十四年一月七日刑法修正施行後，就其所定數額提
    高為三十倍。但七十二年六月二十六日至九十四年一月七日
    新增或修正之條文，就其所定數額提高為三倍」。刑法第三
    十三條第五款修正為：「罰金：新臺幣一千元以上，以百元
    計算之」，是依修正後之法律，刑法第三百三十九條第一項
    詐欺取財罪所得科處之罰金刑最高為新臺幣三萬元，最低為
    新台幣一千元。而依被告行為時之刑罰法律，即罰金罰鍰提
    高標準條例第一條前段規定之提高倍數十倍及刑法第三十三
    條第五款規定之罰金最低額一元計算，刑法第三百三十九條
    第一項詐欺取財罪所得科處之罰金刑最高為銀元一萬元即新
    臺幣三萬元，最低為銀元一元即新台幣三元。最高額雖均與
    新法同，然最低額均僅為新臺幣三元。因此，比較上述修正
    前、後之刑罰法律，自以被告行為時之舊法較有利於被告。
二、核被告所為，係犯刑法第三百三十九條第一項之詐欺取財罪
    。被告陸續向告訴人詐取金錢之行為，係於時間、地點均密
    接之情形，就同一犯罪構成要件，本單一犯意接續進行，依
    一般社會健全觀念，難以強行分開，在刑法評價上，視為數
    個舉動之接續施行，為接續犯。
三、原審認被告犯詐欺取財罪，罪證明確，因予適用刑法第三百
    三十九條第一項，廢止前罰金罰鍰提高標準條例第一條前段
    等規定，並敘明審酌被告之品行，犯罪之手段、目的，所詐
    得之金額高達二百萬元，事後亦未與告訴人達成民事和解，
    及犯後矯言卸責，不知省悟等一切情狀，量處被告有期徒刑
    十月。經核原判決此部分認事用法，均無違誤，量刑亦稱妥
    適。被告上訴意旨否認犯罪，指摘原判決不當，為無理由，
    應予駁回。另按修正刑法係自九十五年七月一日起施行，經
    前述新舊法比較適用之結果，依修正後刑法第二條第一項之
    規定，自應適用修正前舊法之規定。原判決雖未及比較適用
    ，然上訴本院後，經比較新舊法，行為後之法律並非較有利
    於被告，仍應適用行為時法，則原判決適用行為時法即無不
    當，自不構成撤銷之事由，附此敘明。
據上論結，應依刑事訴訟法第三百六十八條，判決如主文。
本案經檢察官范文豪到庭執行職務。
中　　華　　民　　國　　96　　年　　7 　　月　　4 　　日
                  刑事第六庭    審判長法　官  蔡崇義
                                      法　官  曾文欣
                                      法　官  杭起鶴
以上正本證明與原本無異。
不得上訴。
　　　　　　　　　　　　　　　　　　　書記官  魏安里
中　　華　　民　　國　　96　　年　　7 　　月　　4 　　日
附錄：本判決論罪科刑法條全文：
刑法第三百三十九條第一項：
意圖為自己或他人不法之所有，以詐術使人將本人或第三人之物
交付者，處五年以下有期徒刑、拘役或科或併科一千元以下罰金
。
